最高法院刑事裁定　　　　　　　一○○年度台抗字第六三五號
抗　告　人　蔡慶生
上列抗告人因偽造有價證券（原裁定誤載為詐欺）案件，不服台
灣高等法院中華民國一○○年六月二十九日駁回聲請再審之裁定
（一○○年度聲再字第二六三號），提起抗告，本院裁定如下：
    主  文
抗告駁回。
    理  由
本件原裁定以抗告人蔡慶生在原審聲請再審，其聲請意旨略以：
抗告人於偵查及審理中，即否認涉案，辯稱抗告人經營車行多年
，未曾發生如此事件。本件係邵智仁至抗告人之車行購買汽車，
因邵智仁欲辦理貸款需保證人，適在抗告人車行內之客人吳榮輝
（嗣已死亡）及綽號「小黃」之男子亦在場，即與邵智仁洽談以
新台幣（下同）六萬餘元之代價找人擔任保證人。翌日吳榮輝、
「小黃」與自稱為「姚家新」者至抗告人車行辦理貸款事宜（即
於銀行人員前來辦理貸款事項時，以假冒之「姚家新」擔任保證
人，並簽發偽造之本票等）。抗告人未曾見過「姚家新」，亦不
清楚該人是否確為「姚家新」。當時因抗告人不知「小黃」之真
實姓名，無法聲請傳喚「小黃」到庭作證，惟於原審判處罪刑確
定後，已查得綽號「小黃」者之真實姓名為林有得，林有得即係
新證據，足以動搖原確定判決，爰依刑事訴訟法第四百二十條第
一項第六款規定，聲請再審等語。原裁定以：(一)、有罪之判決確
定後，因發現確實之新證據，足認受有罪判決之人應受無罪、免
訴、免刑或輕於原判決所認罪名之判決者，為受判決人之利益，
得聲請再審。又聲請再審，應以再審書狀敘述理由，附具原判決
之繕本及證據，提出於管轄法院為之。刑事訴訟法第四百二十條
第一項第六款、第四百二十九條定有明文，此為聲請再審之程式
要件。而所謂發現確實之新證據，若係以人證為證據方法，因人
證，係以證人之證言為證據資料，故以證人為證據方法，以其陳
述為證明之作用者，除非其於另一訴訟中已為證言之陳述，否則
，不能以其事後所製作記載見聞事實之文書，謂其係根據該人證
成立於事實審法院判決之前，而認該「文書」為新證據（有最高
法院七十五年台上字第七一五一號判例可資參照）。換言之，主
張以發現確實新證據為再審理由者，若係以人證（即以證人之證
言）為證據方法，必須先有該證人之證述存在為前提，始得謂係
上開法條所稱之「證據」，如單純以某證人可資傳喚為主張，而
未提出該證人曾有為如何內容之證言存在，即非刑事訴訟法第四
百二十條第一項第六款、第四百二十九條所稱之「證據」，更非
「新證據」或「確實之新證據」。(二)、抗告人因偽造有價證券案
件，前經原審法院於民國九十九年一月十九日以九十八年度上更
(一)字第五五三號刑事判決，判處有期徒刑三年（嗣經最高法院以
上訴不合法律上程式判決駁回）確定。原確定判決係依據抗告人
之供述，證人邵智仁、彭森茂之證述及告訴人姚家新之指訴（即
抗告人要求邵智仁給付六萬餘元代價，而為不知情之邵智仁找來
冒名「姚家新」者擔任保證人，提出偽造之證件及偽造之本票向
銀行辦理貸款手續），並有借款契約書、偽造之本票及法務部調
查局之鑑定通知書等可稽，認定抗告人有原確定判決事實欄所載
之犯罪事實，而論以偽造有價證券罪。抗告人以其於判決確定後
，查出「小黃」者係林有得，以「林有得」係新證據為理由，聲
請再審。惟林有得為人證，而訊問林有得僅為調查證據之方法，
並非事實審判決前已經存在之證據（例如在另一訴訟中已經存在
之證言）。從而抗告人聲請傳訊林有得，係在請求調查證據，並
非提出已經存在之確實新證據，即與刑事訴訟法第四百二十條第
一項第六款、第四百二十九條所規定發現「確實之新證據」及應
附具「證據」不合，爰駁回抗告人再審之聲請。抗告意旨略以：
(一)、原裁定係依據最高法院七十五年台上字第七一五一號判例意
旨，裁定駁回再審之聲請，惟上開判例意旨為「判決以後成立之
文書，其內容係根據另一證據作成，而該另一證據係成立於事實
審法院判決之前者，應認為有新證據之存在。如出生證明係根據
判決前早已存在之醫院病歷表所作成；存款證明係根據判決前已
存在之存款帳簿所作成而言。至若人證，係以證人之證言為證據
資料，故以證人為證據方法，以其陳述為證明之作用者，除非其
於另一訴訟中已為證言之陳述，否則，不能以其事後所製作記載
見聞事實之文書，謂其係根據該人證成立於事實審法院判決之前
，而認該『文書』為新證據。」依上開意旨，係指如以證人為證
據方法，不能以其事後所製作記載見聞事實之文書，作為新證據
，非謂證人本身不得作為新證據。原裁定認抗告人所舉證人林有
得，非刑事訴訟法第四百二十條第一項第六款、第四百二十九條
所稱之證據，即有誤解。(二)、刑事訴訟法所謂之新證據，係指該
項證據，事實審法院於判決前未經發現，至其後始行發現者而言
。「小黃」前於審理時，經抗告人及汽車買主邵智仁陳述在卷，
但未經抗告人聲請調查，自屬新證據。原裁定認應依證人所製作
之文書（即已經存在之證言）始為新證據，應有誤解，請將原裁
定撤銷，另為適法之裁定云云。惟查：刑事訴訟法第四百二十條
第一項第六款所謂確實之新證據，固非以絕對不須經過調查程序
為條件，然必須可認為確實足以動搖原確定判決，而為受判決人
有利之判決者為限，若僅係他人於事後追述當時所見情形之空洞
言詞，而顯然不足以推翻原確定判決所憑之證據者，即非該款所
謂確實之新證據（參考本院三十三年抗字第七○號判例）。本件
抗告人係以聲請傳訊證人林有得，為發現之新證據，據以聲請再
審。然聲請訊問證人，僅為調查證據之方法，並非事實審判決前
已經存在之確實新證據。況證人所為之證言是否可採，尚須經過
調查程序決定取捨，亦非確實足以動搖原確定判決，而為受判決
人有利之判決者，即與上述所謂發現確實之新證據不合。原裁定
駁回抗告人再審之聲請，經核於法並無違誤。抗告意旨仍執陳詞
，指摘原裁定不當，為無理由，應予駁回。
據上論結，應依刑事訴訟法第四百十二條，裁定如主文。
中    華    民    國  一○○  年    八    月   十一   日
                      最高法院刑事第三庭
                          審判長法官  謝  俊  雄  
                                法官  陳  世  雄  
                                法官  魏  新  和  
                                法官  徐  文  亮  
                                法官  吳  信  銘  
本件正本證明與原本無異
                                      書  記  官  
中    華    民    國  一○○  年    八    月   十二   日
                                                     m